【裁判字號】    95,台上,3276
【裁判日期】    950615
【裁判案由】    違反毒品危害防制條例
【裁判全文】
最高法院刑事判決            九十五年度台上字第三二七六號
    上  訴  人  乙○○
    選任辯護人  張慶宗律師
    上  訴  人  甲○○
                        號在.
上列上訴人等因違反毒品危害防制條例案件，不服台灣高等法院
台中分院中華民國九十五年三月二十三日第二審更審判決（九十
四年度上重更(二)字第五九號，起訴案號：台灣南投地方法院檢察
署九十二年度偵字第一六二五號），提起上訴，本院判決如下：
    主  文
原判決撤銷，發回台灣高等法院台中分院。
    理  由
本件原判決認定上訴人甲○○綽號「阿倉」與上訴人乙○○皆知
第一級毒品海洛因（以下簡稱為海洛因）、第二級毒品甲基安非
他命（以下簡稱為甲基安非他命）為毒品危害防制條例所稱之第
一級、第二級毒品，不得非法販賣、持有，竟共同意圖營利，基
於販賣海洛因之概括犯意，由買主以電話和乙○○聯絡後，再由
乙○○親自交付，或責由甲○○交付，先後於民國九十一年九月
十五日起至同年十月初，在南投縣國姓鄉九二一耐吉組合屋撞球
場，以每小包（重量不詳）新台幣（下同）一千元之價格，販賣
海洛因予沈國鎮四次，每次一小包，得款四千元。又另行起意，
共同意圖營利，並基於販賣甲基安非他命之概括犯意，由乙○○
以0000000000號行動電話與買主聯絡後，再由甲○○開車搭載乙
○○前往交易，先後於九十一年十二月七日二十時許，在南投縣
國姓鄉國姓國中大門前，及於同年月二十四日二十二時許，在南
投縣草屯鎮草屯療養院前，以每次一小包（重量不詳）每包一千
元之價格，售與邱駿豪二次，得款二千元。經警於九十二年四月
十六日十三時許，在南投縣草屯鎮○○路八三五號前逮捕甲○○
、乙○○，並在甲○○、乙○○之座車上扣得兩人所有如原判決
附表編號一至編號三所示之毒品等情，因而撤銷第一審之科刑判
決，改判並依刑法第五十九條之規定論處甲○○、乙○○共同連
續販賣第一級毒品，酌處甲○○有期徒刑拾年（甲○○為累犯）
，乙○○有期徒刑玖年陸月。又共同連續販賣第二級毒品，酌處
甲○○有期徒刑柒年肆月（甲○○為累犯），乙○○有期徒刑柒
年貳月，固非無見。
惟查：(一)毒品危害防制條例第十九條第一項有關沒收之規定，係
刑法第三十八條第一項第二款、第三項之特別規定，採義務沒收
主義，但該法條並無如同條例第十八條第一項前段所載「不問屬
於犯人與否，沒收之」之特別規定，故該供犯罪所用之物而應予
沒收者，以屬犯人所有為限。原審以0000000000號行動電話，係
乙○○所有供販賣甲基安非他命所用之物，係依證人邱駿豪於審
理中所證：其與乙○○之聯絡電話，是其手機上所顯示的號碼，
並以該證人於警詢中證稱：其以0000000000向乙○○購買甲基安
非他命等語為據。但上開證言僅能證明乙○○以該行動電話為販
賣甲基安非他命之聯絡工具；不足以證明該電話為乙○○所有。
且經原審向遠傳股份有限公司函查結果，上開行動電話已停機，
持機人之姓名及身分證字號無法查證等語，是上開證據顯不足以
證明上開行動電話為上訴人所有。原審認上開行動電話為乙○○
所有販賣甲基安非他命之工具而諭知沒收，其採證難謂與證據法
則無違。(二)有罪之判決書事實欄為適用法令之依據，應將法院依
職權認定與犯罪構成要件有關之事項，詳記於事實欄，然後於理
由內逐一說明其憑以認定之證據，使事實及理由兩相一致，方為
合法。原判決諭知裝海洛因之袋子參拾柒個、裝甲基安非他命之
袋子貳個均沒收，於理由中並敘明諭知沒收其所憑之依據；但未
於事實中記載上開應予沒收之事實，致有主文之諭知及理由說明
失所依據之違誤。(三)原審依證人沈國鎮於九十二年六月十二日檢
察官訊問時結證：其於警詢中所供為真實，我都向嫂仔（指乙○
○）買海洛因，在國姓鄉組合屋向嫂仔買，共買四、五次，如警
局所說的時間，都是由嫂仔拿來，有時候阿倉拿來等語（見原判
決第四頁）。則乙○○販賣海洛因之次數，究為四次或為五次，
攸關上訴人等販賣次數與沒收金額之認定，自當敘明上開證據取
捨判斷之理由。上訴人等上訴意旨指摘原判決不當，尚非全無理
由，應認有撤銷發回更審之原因。至原判決理由四不另為無罪之
諭知部分，因公訴人認與前揭論罪科刑部分為裁判上一罪，基於
審判不可分原則一併發回，附此敘明。
據上論結，應依刑事訴訟法第三百九十七條、第四百零一條，判
決如主文。
中    華    民    國  九十五  年    六    月   十五   日
                      最高法院刑事第五庭
                          審判長法官  莊  登  照
                                法官  洪  明  輝
                                法官  黃  一  鑫
                                法官  林  秀  夫
                                法官  徐  昌  錦
      本件正本證明與原本無異
                                      書  記  官
中    華    民    國  九十五  年    六    月  二十一  日
                                                      Ｑ


司法院資訊處製作；財團法人民間司法改革基金會備份。
